【裁判字號】    92,家上,92
【裁判日期】    920729
【裁判案由】    履行同居
【裁判全文】
臺灣高等法院臺中分院民事判決      九十二年度家上字第九二號
      上  訴  人  乙○○
      被  上訴人  甲○○
右當事人間請求履行同居事件，上訴人對於中華民國九十二年四月十六日臺灣彰化地
方法院九十二年度婚字第一二一號第一審判決提起上訴，本院判決如左：
      主      文
上訴駁回。
第二審訴訟費用由上訴人負擔。
      事實及理由
一、上訴人於原審起訴主張：被上訴人於民國（下同）九十一年四月廿四日與被上訴
    人甲○○結婚，夫妻感情原本融洽，詎被上訴人自九十一年八月十八日來台探視
    後即反常態，常深夜未歸，復更得寸進尺，在外居住，不理家務，顯然違背同居
    義務，爰依民法第一千零一條前段之規定，請求被上訴人應與上訴人同居等語。
    （原審為上訴人敗訴之判決，上訴人不服，提起上訴）。上訴聲明：求為判決：
    （一）原判決廢棄；（二）被上訴人應與上訴人同居；（三）第一、二審訴訟費
    用由被上訴人負擔。
二、被上訴人則以：兩造結婚後感情一直很好，直到結婚三個月以後，上訴人常常不
    回家，並告稱其晚上加班，經被上訴人一再追問，上訴人竟惱羞成怒將被上訴人
    趕出家門，被上訴人乃至同鎮之親戚家住。又結婚滿四個月就可以加入農保，因
    被上訴人腳斷掉，一年多前植入鐵片，上訴人結婚時曾答應被上訴人要幫被上訴
    人將腳的鐵片取出來，被上訴人乃要求上訴人幫被上訴人加入農保，婚後上訴人
    竟不肯。又上訴人曾託人打電話給被上訴人，要被上訴人同意離婚，被上訴人不
    願意離婚；且被上訴人的居留證即將到期，若上訴人不替被上訴人延長居留，被
    上訴人回大陸後就無法再到臺灣等語。並答辯聲明：求為判決駁回上訴人之上訴
    。
三、上訴人於原審主張兩造現為夫妻關係存續中，被上訴人現未與上訴人同居之事實
    ，有上訴人提出之戶口名簿影本一件、中華人民共和國福建省寧德市公證處（２
    ００２）寧證字第六七四號結婚公證書影本一件、財團法人海峽交流基金會證明
    影本一件附卷可稽，並為被上訴人所是認，自堪信為真正。
四、按夫妻之一方為台灣地區人，一方為大陸地區人民者，其結婚或離婚之效力，依
    台灣地區之法律。台灣地區與大陸地區人關係條例第五十三定有明文。本件身為
    丈夫之上訴人為台灣地區人民，被上訴人為大陸地區人民，有關夫妻同居係屬婚
    姻效力事項，則本件兩造履行同居事件，自應適用台灣地區法律。
五、上訴人於原審起訴主張被上訴人常深夜未歸，復得寸進尺，在外居住，不理家務
    ，爰依民法第一千零一條前段之規定，請求被上訴人應與上訴人同居等語。被上
    訴人則以其係遭上訴人驅趕出家門，其本身願意返家與上訴人同住等語置辯。查
    ：上訴人於原審第一次言詞辯論期日當庭表明其不接納被上訴人返家居住等語（
    見原審卷第二十八頁）；上訴人上訴本院後，於本院言詞辯論期日當庭復稱其與
    被上訴人係假結婚，不願意被上訴人返家與其同住（見本院卷第三十頁）等語。
    按本件既係上訴人拒絕被上訴人與之同居，而非被上訴人無故不履行夫妻同居義
    務，不論上訴人所持原因為何，其提起本件請求被上訴人履行同居義務之訴訟，
    顯然欠缺權利保護要件，應予駁回。原審駁回上訴人請求履行同居之請求，並無
    不合。上訴意旨指摘原判決不當，求予廢棄改判，為無理由，應予駁回。
六、本件事證已臻明確，兩造其餘政擊防禦方法，經核與判決結果不生影響，爰不一
    一論述，附此敘明。
七、據上論結，本件上訴為無理由，依民事訴訟法第四百四十九條第一項、第七十八
    條，判決如主文。
中      華      民      國    九十二    年      七      月    二十九    日
~B1家事法庭審判長法  官  童有德
~B2              法  官  蔡秉宸
~B3              法  官  翁芳靜
右為正本係照原本作成。
如對本判決上訴，須於收受判決送達後二十日內向本院提出上訴書狀，其未表明上訴
理由者，應於提出上訴後二十日內向本院提出上訴理由書（須按他造人數附具繕本）
，並繳納送達用雙掛號郵票拾份（每份拾肆元）。
上訴時應提出委任律師或具有律師資格之人之委任狀；委任有律師資格者，另應附具
律師及格證書及釋明委任人與受任人有民事訴訟法第四百六十六條之一第一項但書或
第二項（詳附註）所定關係之釋明文書影本。
~B                書記官  陳麗玉
中      華      民      國    九十二    年      七      月     三十     日
附註：
民事訴訟法第四百六十六條之一（第一項、第二項）
對於第二審判決上訴，上訴人應委任律師為訴訟代理人。但上訴人或其法定代理人具
有律師資格者，不在此限。
上訴人之配偶、三親等內之血親、二親等內之姻親，或上訴人為法人、中央或地方機
關時，其所屬專任人員具有律師資格並經法院認為適當者，亦得為第三審訴訟代理人
。
                                                                        Ｈ


司法院資訊處製作；財團法人民間司法改革基金會備份。
